臺灣雲林地方法院刑事判決　　　　　　　100年度易字第697號
公　訴　人　臺灣雲林地方法院檢察署檢察官
被　　　告　丁麗美
上列被告因家庭暴力之恐嚇等案件，經檢察官提起公訴（100 年
度偵字第5149號），被告於準備程序進行中就被訴事實為有罪之
陳述，本院合議庭裁定由受命法官獨任進行簡式審判程序，判決
如下：
    主  文
丁麗美犯毀損他人物品罪，處拘役肆拾日。如易科罰金，以新臺
幣壹仟元折算壹日。
    事實及理由
一、犯罪事實
    丁志崑與丁羿云係父女，丁麗美係丁志崑之胞姊、丁羿云之
    姑母，丁麗美與丁志崑、丁羿云分別有家庭暴力防治法第3
    條第4 款之二親等、三親等旁系血親關係。丁麗美因與丁羿
    云間有債務糾紛，於民國100 年1 月27日下午5 時許，丁麗
    美進入丁羿云、丁志崑位於雲林縣臺西鄉○○村○○路47號
    之住處內（侵入住宅部分未據告訴），為向丁羿云索討金錢
    而與丁羿云發生口角，遂基於恐嚇危害安全之犯意，向丁羿
    云及丁志崑恫稱：「如果再不還錢，就要叫兄弟來處理」、
    「如果再不還錢，要讓你們全家死光光」等語，而以加害生
    命、身體之事恐嚇其2 人，致丁羿云、丁志崑心生畏懼，足
    生危害於丁羿云、丁志崑之安全，然因當時丁羿云上址住處
    有不知情之丁羿云友人蘇宗義、丁志崑友人施立仁在場，丁
    羿云與丁志崑等人對丁麗美表達不歡迎之意，丁麗美索討金
    錢未果即離開。丁麗美仍心有不甘，遂於翌日上午某時，承
    前恐嚇危害安全之犯意、並基於毀損之犯意，至丁羿云上址
    住處，以深紅色油漆潑灑前開丁羿云、丁志崑住處之大門，
    以此方式毀損上揭大門美觀效用並同時預告加害丁志崑、丁
    羿云身體，致丁羿云心生畏懼，足生危害於丁志崑、丁羿云
    之安全。
二、認定犯罪事實所憑之證據及理由
  (一)被告丁麗美所犯之罪，係死刑、無期徒刑、最輕本刑為3 年
    以上有期徒刑以外之罪，其於準備程序就前揭被訴事實為有
    罪之陳述，經受命法官告知簡式審判程序之旨，並聽取其與
    檢察官之意見後，本院合議庭裁定由受命法官獨任進行簡式
    審判程序，是本案之證據調查，依刑事訴訟法第273 條之2
    規定，不受同法第159 條第1 項、第161 條之2 、第161 條
    之3 、第163 條之1 及第164 條至第170 條規定之限制，合
    先敘明。
  (二)上揭犯罪事實，業據被告於本院審判程序中坦承不諱，並有
    其於警詢及偵查中之自白筆錄在卷可參，核與告訴人丁羿云
    、丁志崑之指訴，及證人蘇宗義、施立仁、王燕於偵查中之
    具結證述均相符，堪認被告之自白為真。
  (三)按刑法第354 條之毀損罪，以使所毀損之物，失其全部或一
    部之效用為構成要件。告訴人2 人住所之鐵質捲門及不鏽鋼
    門扇，係位於住所正面，作為入口大門使用，依照一般社會
    觀念，大門具備表現住戶品味、美觀體面之功能。被告對於
    告訴人2 人住所之大門潑漆，致使該大門上留有大面積紅色
    漆痕（照片參照警卷第15頁），且無法完全回復清除，當認
    該捲門與門扇已失卻美觀效用，致令不堪使用。
  (四)本件事證明確，被告犯行堪予認定，應依法論罪科刑。
三、論罪科刑之理由
  (一)按家庭暴力者，謂家庭成員間實施身體或精神上不法侵害之
    行為；又家庭暴力罪者，謂家庭成員間故意實施家庭暴力行
    為而成立其他法律所規定之犯罪，家庭暴力防治法第2 條第
    1 款、第2 款定有明文。查被告與告訴人丁志崑、丁羿云為
    姊弟、姑母姪女之旁系血親三等親關係，此有戶籍資料查詢
    結果附卷可參，屬家庭暴力防治法第3 條第4 款所稱之家庭
    成員關係，是以被告所為犯行，屬家庭暴力防治法第2 條第
    1 款之家庭成員間實施身體上、精神上不法侵害之家庭暴力
    行為，惟因家庭暴力防治法並無罰則規定，是以應僅依刑法
    之規定予以論罪科刑。核被告所為，係犯刑法第305 條、第
    354 條之恐嚇危安罪與毀損罪。被告以同一犯意，於100 年
    1 月27日下午5 時許及隔日早上某時之相近時間內、在同一
    處所，先後以言語及潑漆之方式預告加害告訴人丁志崑、丁
    羿云，係接續之一行為，於刑法評價上僅受一次評價即足。
    又被告上開行為之潑漆部分，係以潑漆方式達成致令告訴人
    丁志崑、丁羿云心生畏懼，並使告訴人2 人所有之大門失卻
    一部效用，係以一行為觸犯數罪名，為想像競合，應依刑法
    第55條，依較重之毀損罪處斷。
  (二)爰審酌被告犯後坦承犯行，且表示其十分後悔一時衝動潑漆
    ，態度尚可。被告於93年間投資姪女丁羿云經營之事業，然
    7 年來遲未獲利，被告認其至少有權討回本金，此一財務糾
    紛致其與胞弟丁志崑漸生嫌隙，即使2 戶住所僅於對街相望
    ，然而親情逐年淡漠。此次犯行係因當時年關將近，被告基
    於上開投資關係，思及長年金錢糾紛、自己又有資金需求，
    亟欲向丁羿云索討金錢，可認其動機係出於不甘虧損、憤怒
    焦急。然被告竟不顧念親情，先說出「全家死光光」等凶狠
    用語，又持紅色油漆於丁羿云及丁志崑住處之大門高處用力
    向上潑灑至少2 次，任由紅色油漆隨重力流滿該鐵質捲門及
    門扇，留存之紅色漆痕之形狀顏色呈2 道紅色弧線伴隨向下
    滴落之紅色直線，類似大量血濺（照片參照警卷第15頁），
    其行為不單顯示預告加害而足使告訴人2 人心生畏懼，衡以
    一般社會觀感，更可認為係表達強烈惡意之詛咒，又該大門
    位在一般人均可能路過見聞之公開處所，更動搖往來他人對
    於治安之信賴，即使出於捍衛自己財產權之動機，然手段野
    蠻粗魯，其恐嚇犯行所生之危害不可輕忽，誠屬不該。被告
    潑漆行為固減損告訴人2 人大門之美觀，然未破壞使該捲門
    與門扇之結構，致使該門失其遮蔽內部及防閑等他部效用，
    其行為所生之實害應受適當評價。末審酌被告並無前科，素
    行良好，有臺灣高等法院被告前案紀錄表在卷可憑，其國小
    畢業，智識程度不高，離婚多年，獨立扶養之女兒業已離家
    就業，身患有一耳重聽之殘疾，獨居等一切情狀，認宜就其
    行為給予相當程度之處罰，俾使其心存警惕，正視與家庭成
    員和睦相處之重要性，爰量處如主文所示之刑，並諭知易科
    罰金之折算標準。
四、應適用之法律
    依刑事訴訟法第299 條第1 項前段、第273 條之1 第1 項、
    刑法第305 條、第354 條、第55條、第41條第1 項前段、刑
    法施行法第1 條第1 項、第2 項前段之規定，作成本判決。
中    華    民    國   100    年    12    月    30    日
                  刑事第一庭    法  官  李奕逸
以上正本證明與原本無異。
如不服本判決應於收受判決後10日內向本院提出上訴書狀，並應
敘述具體理由；其未敘述上訴理由者，應於上訴期間屆滿後20日
內向本院補提理由書（均須按他造當事人之人數附繕本）。「切
勿逕送上級法院」。
                                書記官  林惠鳳
中    華    民    國   100    年    12    月    30    日
附錄本案論罪科刑法條全文
刑法第305條（恐嚇危害安全罪）
以加害生命、身體、自由、名譽、財產之事，恐嚇他人致生危害
於安全者，處 2 年以下有期徒刑、拘役或 3 百元以下罰金。
刑法第354條（毀損器物罪）
毀棄、損壞前二條以外之他人之物或致令不堪用，足以生損害於
公眾或他人者，處 2 年以下有期徒刑、拘役或 5 百元以下罰金
。